臺灣宜蘭地方法院刑事判決　　　　　　　 96年度訴字第267號
公　訴　人　臺灣宜蘭地方法院檢察署檢察官
被　　　告　乙○
　　　　　　己○○
上列被告因偽造文書等案件，經檢察官提起公訴（96年度偵字第
1681、1978、2532、2533號），本院判決如下：
    主  文
乙○共同犯行使偽造私文書罪，處有期徒刑柒月，減為有期徒刑
參月又拾伍日；又共同犯詐欺取財罪，處有期徒刑伍月，減為有
期徒刑貳月又拾伍日；又共同犯行使偽造私文書罪，處有期徒刑
柒月；又共同犯詐欺取財未遂罪，處有期徒刑伍月。應執行有期
徒刑壹年。
己○○共同犯行使偽造私文書罪，處有期徒刑柒月；又共同犯
詐欺取財未遂罪，處有期徒刑伍月。應執行有期徒刑玖月。
    事  實
一、乙○明知甲○○（另行審結）於民國95年10月12日所交付之
    丙○○三星農會大隱辦事處00000000000000號存摺1本及印
    章1枚，並非甲○○所有或得處分之物，竟與之共同基於詐
    欺及行使偽造私文書之犯意聯絡，一同前往三星農會，甲○○在外等候，由乙○持上開存摺及印章，盜蓋丙○○之印章
    ，偽造丙○○提領2萬元之取款憑條，並持以行使交付予農
    會員工，致使農會陷於錯誤，依取款憑條所填之金額，交付
    2萬元予乙○，足以生損害於丙○○及上開農會金融業務管
    理之正確性，嗣乙○分得5千元，餘則交付予甲○○。又乙○於96年5月17日上午9時許，明知甲○○至其位於宜蘭縣員
    山鄉○○路42號住處所交付之丁○○三星農會大隱辦事處00
    000000000000號存摺1本及印章1枚，並非甲○○所有或得處
    分之物，竟與之共同基於詐欺及行使偽造私文書之犯意聯絡
    ，一同前往三星農會，甲○○在外等候，由乙○持上開存摺
    及印章，盜蓋丁○○之印章，偽造丁○○提領37萬元之取款
    憑條，並持以行使交付予農會員工，足以生損害於丁○○及
    上開農會金融業務管理之正確性，嗣因農會行員陳素美察覺
    有異，報警處理而未能詐得存款。
二、己○○明知甲○○於96年4月26日至其位於宜蘭縣冬山鄉○○路住處所交付之戊○○冬山農會0000000000000號帳戶存
    摺1本及印章1枚，非甲○○所有且有權處分之物，竟與甲○○共同基於詐欺及行使偽造私文書之犯意聯絡，於當日中午
    持前述存摺及印章至冬山鄉農會利用不知情之成年計程車司
    機填寫戊○○名義之上開帳號，提款金額178萬元之取款憑
    條，盜蓋戊○○之印章，偽造戊○○提領178萬元之取款憑
    條，並持以行使交付予農會員工，足以生損害於戊○○及上
    開農會金融業務管理之正確性。嗣為農會行員黃宗誠察覺有
    異，報警處理而未能詐得存款。
三、案經宜蘭縣警察局羅東分局及三星分局報告臺灣宜蘭地方法
    院檢察署檢察官偵查起訴。
    理  由
一、訊據被告乙○、己○○對於上揭時地各持被害人丙○○、丁○○、戊○○之農會存摺、印章前往農會，蓋用被害人印章
    並填載前述取款憑條提示於農會員工，及丙○○部分領得2
    萬元，其餘部分經員工發現有異而未提領得逞等事實，均坦
    承不諱，核與被害人丙○○、丁○○、戊○○，證人黃宗誠
    、陳素美所述，及共犯甲○○供承犯案情節相符，並有存摺
    影本、取款憑條、贓物認領保管單等件在卷可憑，自堪認定
    。被告2人於本院審理時雖均矢口否認有詐欺及行使偽造私
    文書犯行，辯稱：渠等僅應甲○○之要求代為提領現金而已
    云云。惟共犯甲○○於偵審中已結證：三星農會有認識伊之
    人，伊怕被認出來，不敢自己去領，因此找被告乙○去領，
    被告乙○知悉伊交付之存簿並非伊所有，而與伊約好2次代
    領報酬各5千元，而代領丙○○存簿款項那次，乙○有拿走5
    千元（見96年度偵字第1978號偵查卷第34、35、82頁、本院
    卷第105、110、111頁）；被告己○○知道伊名字，亦知悉
    伊交付之存摺非伊或伊配偶所有，伊請被告己○○代為提領
    170萬元，己○○則要求代領報酬為18萬元，後雙方殺價成
    10萬元等語明確（見96年度偵字第1681號偵查卷第14、15頁
    、本院卷第110頁）。況被告乙○、己○○年紀分別為50歲
    、60歲，具有相當社會經驗，對於存簿正當持有者即得憑存
    簿印章領款等情，自有一定之認識。而本案被告乙○係由甲○○陪同，騎乘機車至三星鄉農會，甲○○在外等候等情，
    業據被告乙○自承在卷（見96年度偵字第1978號偵查卷第33
    、95頁），則甲○○本身既已到達農會，何須提供5千元之
    代領報酬，自行在外等候，而央被告乙○進入農會提領款項
    ？益徵被告乙○知悉甲○○無正當領款權源，為謀小利而代
    為領款。另依被告己○○於本院審理中所述，其自承本身腳
    部不便，係專程為提領甲○○交付之存摺內款項，而自行出
    來回車資300元搭乘計程車至冬山鄉農會領款等語（見本院
    卷第117、118頁），倘其無利可圖，何以甘願自行花費車資
    ，且忍受腳部之不便，而代為領款？足見本案共犯甲○○於
    偵查中證稱與被告己○○約定代領可取得10萬元報酬等情，
    應屬真實。而以被告己○○之年紀、經驗，自知悉甲○○願
    負高額報酬以領取他人存簿內款項，甲○○對該存簿款項當
    無正當持有權源。是被告2人前揭所辯均不足採信。本件事
    證明確，被告2人犯行洵堪認定，應予依法論科。
二、核被告乙○95年10月12日所為，係犯刑法第216條、第210條
    之行使偽造私文書罪、第339條第1項之詐欺取財罪、96年5
    月17日所為，係犯同法第216條、第210條之行使偽造私文書
    罪、第339條第3項、第1項之詐欺取財未遂罪；被告己○○
    所為，係犯刑法第216條、第210條之行使偽造私文書罪、第
    339條第3項、第1項之詐欺取財未遂罪。被告乙○、己○○
    盜蓋印章之行為，為偽造私文書之部分行為，又偽造私文書
    之低度行為，為行使之高度行為所吸收，均不另論罪，被告
    己○○利用不知情之已成年計程車司機填寫取款憑條之行為
    ，為間接正犯。被告乙○與甲○○間就事實欄一犯行、被告
    己○○與甲○○間就事實欄二犯行，分別有犯意聯絡及行為
    分擔，應論以共同正犯。又被告2人所犯上開各罪間，均犯
    意各別，行為互殊，應予分論併罰。爰審酌被告犯罪之動機
    、方式，被害人所受損害，及被告2人於本院審理中矢口否
    認犯行，復未與被害人和解，犯後態度欠佳等一切情狀，分
    別量處如主文所示之刑，並定應執行刑。又本件被告乙○於
    95年10月12日所為詐欺及行使偽造私文書犯罪，符合中華民
    國96年罪犯減刑條例所定減刑條件，爰就前開部分依法諭知
    減得之刑如主文所示，附此敘明。另被告乙○、己○○蓋於
    取款憑條之印文，係盜用被害人印章所為，並非偽造之印文
    ，爰不予宣告沒收，併此敘明。
據上論結，應依刑事訴訟法第299條第1項，刑法第28條、第216
條、第210條、第339條第1項、第3項、第51條第5款，刑法施行
法第1條之1第1項、第2項前段，中華民國96年罪犯減刑條例第2
條第1項第3款、第7條，判決如主文。
本案經檢察官賴慶祥到庭執行職務
中　　華　　民　　國　　96　　年　　9 　　月　　26　　日
                  刑事第三庭審判長法　官   林惠玲
                                  法  官   劉家祥
                                  法  官   鄧晴馨
以上正本證明與原本無異。
如不服本判決應於收受本判決後10日內向本院提出上訴書狀，並
應敘述具體理由。若未敘述理由者，應於上訴期間屆滿後20日內
向本院補提理由書狀(均須按他造當事人之人數附繕本)。
                                  書記官   林秀麗
中　　華　　民　　國　　96　　年　　9 　　月　　27　　日
附錄本案論罪科刑法條：
刑法第216條
（行使偽造變造或登載不實之文書罪）
行使第210條至第215條之文書者，依偽造、變造文書或登載不實
事項或使登載不實事項之規定處斷。
刑法第210條
（偽造變造私文書罪）
偽造、變造私文書，足以生損害於公眾或他人者，處5年以下有
期徒刑。
刑法第339條
（普通詐欺罪）
意圖為自己或第三人不法之所有，以詐術使人將本人或第三人之
物交付者，處5年以下有期徒刑、拘役或科或併科1千元以下罰金
。
以前項方法得財產上不法之利益或使第三人得之者，亦同。
前二項之未遂犯罰之。
